臺灣高等法院臺中分院刑事裁定　　　　　　　　　　九十三年度聲再字第二三一號
　　再審聲請人
　　即受判決人　甲○○
右列聲請人因誣告案件，對於本院八十二年度上訴字第一五七八號中華民國八十三年
四月二十七日所為確定判決（臺灣臺中地方法院八十一年度自字第六四五號，中華民
國八十二年三月二十四日第一審判決），聲請再審，本院裁定如左：
      主  文
再審之聲請駁回。
      理  由
一、聲請意旨略以：聲請人對於原確定判決發現確實之新證據，足認應受無罪之判決
    ，為此提起再審之聲請，相關之事實、證據及法律如下：
  (一)上開判決認定事實錯誤：
    1.查反訴人代理人黃嘉明律師於民國八十年一月二十五日代理財團法人基督教神
      召會福音傳播協會在第一六三號存證信函內主張「本會信愛托兒所借由劉景儒
      先生使用，劉先生未經本會同意，私自將上開托兒所讓與台端（即聲請人）」
      ，足以反證上開判決「盛寶鏈自七十八年二月一日起，承租財團法人基督教神
      召會福音傳播協會之房屋經營愛托兒所」認定之事實錯誤。
    2.查「張文萱自七十九年八月一日起授權白明道代理董事長全權處理協會有關對
      內對外事務」之授權書，被告沈其雄為其見證人，應為黃嘉明律師於八十一年
      六月二十七日閱卷時所明知，足以反證上開判決以「該托兒所之水費，向由該
      協會前董事長張文萱（六十三年四月十三日至八十一年一月十五日止）收取，
      與白明道（八十一年一月十六日擔任董事長）及白美玲（為該協會會計）無關
      」，認定事實為錯誤。
    3.查八十一年度偵字第九一五○號張文萱告白明道、沈其雄、朱子芬偽造文書案
      中略以「白明道於八十年二月十三日及八十年五月八日為水電費事利用告訴人
      名義寄存證信函予訴外人甲○○偽稱水費基本費二四七元，並威脅斷水斷電，
      事實上七十九年十二月十三日水費每戶收基本費為三五○元」，足以證明上開
      判決「甲○○對白明道所告訴之超收基本費一○三元（每戶收基本費為二四七
      元，卻收三五○元）之詐欺案件，業經八十年度偵字第七二○○號處分不起訴
      ，乃意圖使白明道、白美玲受刑事處分於八十一年八月十四日具狀向台中地方
      法院自訴『虛構』白明道、白美玲於七十九年十二月十三日共同向甲○○收取
      三五○元水費而超收基本費一○三元，侵佔超收一○三元入己私自花用」，認
      定事實為錯誤。
  (二)上開判決參與審判之法官與黃嘉明律師共同謀議陷害聲請人：
    1.查台中地方法院法官王明宏於八十一年十月九日發出應到日期為八十一年十月
      二十一日下午二時十分之傳票，聲請人於八十一年十月二十一日下午二時十分
      到庭，才發現法官換成張慶宗，證據未調查，證人未傳喚，即向對造律師說「
      下次就可以結案了，他（聲請人）這樣告你們，你們應該研究研究」，足以證
      明張慶宗與黃嘉明律師共同謀議提起反訴。
    2.次查原確定判決理由一、（三）「惟查該水費之英文字跡與白明道、白美玲平
      日所寫之字跡二紙，於本院當庭字跡三紙、送法務部調查局鑑定結果，認不相
      符」。惟聲請人依法聲請調閱卷宗，閱不到所謂「字跡」證物，證人李俊賢亦
      結證稱「他們通常都用打字機，如需用手寫的只是簽名而已」。上開判決理由
      中之「字跡」，即有合理的懷疑是偽造的。
    3.八十九年十一月十五日報載上開判決的「受命法官胡景彬涉常業重利罪，．．
      」云云，該案是否能一併列入調查，因凡走過的必留下痕跡。
  (三)相關法律：
    1.按刑事訴訟法第四百二十條第一項第六款之所謂發現確實之新證據，不僅指該
      新證據於事實審法院判決前已經存在，當時未經發現，不及審酌，至其後始行
      發現者而言，即其事實於判決確定前已經存在，而證據之形成與取得在判決確
      定後者，亦包括在內。最高法院刑七十二年九月十三日第十一次刑庭決議及七
      十四年度台抗字第五○四號裁定參照。本件聲請人所提之黃嘉明律師之第一六
      三號存證信函、七十九年八月一日沈其雄為見證人之授權書、八十一年六月四
      日之不起訴處分書，依前揭最高法院刑庭決議及裁定意旨，認有刑事訴訟法第
      四百二十條第一項第六款之所謂發現確實之新證據存在。
    2.按誣告罪之成立，以犯人明知所訴虛偽為構成要件，若誤認有此事實，或以為
      有此嫌疑，自不得遽指為誣告。最高法院著有二十年上字第七一七號判例。本
      件七十九年十二月十三日水費每戶收基本費為三五○元，偽稱每戶二四七元，
      超收基本費一○三元，並威脅斷水斷電，白明道於七十九年八月一日起代理董
      事長全權處理協會有關對內對外事務，白美玲為該協會會計，既然於八十一年
      六月四日經檢察官認定「是否逾越權限之民事問題」，則聲請人所訴即無虛偽
      可言，依前揭最高法院判例意旨，即無誣告之故意及過失甚明。
    3.按認定犯罪事實所憑之證據，須實際上確係存在，就該案卷宗不難考見者，始
      克當之，倘判決書內所記載之證據，與卷宗內筆錄或文件之內容不相適合，則
      其判決之根據，實際上並不存在，自屬採證違法。最高法院七十年度台上字第
      一四九八號裁判參照。本件調閱卷宗內既閱不到所謂送法務部調查局鑑定「字
      跡」證物依前揭最高法院裁判，自屬採證違法。
二、按刑事訴訟法第四百二十條第一項第六款所謂發現確實之新證據，係指該證據於
    事實審法院判決前已經存在，為法院、當事人所不知，不及調查斟酌，至其後始
    行發現，且就證據本身形式上觀察，固不以絕對不須經過調查程序為條件，但必
    須顯然可認為足以動搖原有罪確定判決，而為受判決人無罪、免訴、免刑或輕於
    原判決所認罪名之判決者為限。故受理聲請再審之最後事實審法院，應就聲請再
    審理由之所謂「新證據」，是否具備事實審判決前已經存在，為法院、當事人所
    不知，事後方行發現之「嶄新性」，及顯然可認足以動搖原有罪確定判決，應為
    無罪、免訴、免刑或輕於原判決罪名之「顯然性」二要件，加以審查，為判斷應
    否准予開始再審之準據。最高法院著有八十五年度台抗字第三○八號裁判可資參
    照。
三、經查，聲請人所提出再審理由(一)及(三)１、２之證據，乃黃嘉明律師於八十年一月
    二十五日所發予聲請人之第一六三號存證信函、七十九年八月一日沈其雄為見證
    人之授權書及台灣台中地方法院檢察署檢察官於八十一年六月四日所為八十一年
    度偵字第九一五○號不起訴處分書等影本，此均係於事實審法院判決前已經存在
    ，且為聲請人所知悉，即非聲請人所稱之「確實之新證據」。再者，聲請人所提
    出再審理由(二)１，縱然屬實，亦係於事實審法院判決前即已存在，並為聲請人所
    知悉，自非聲請人所稱之「確實之新證據」。且聲請人所提出再審理由(二)２及(三)
    ３，僅係指摘原確定判決就該水費之英文字跡誰屬之認定及證人李俊賢證詞之取
    捨是否有當，並未提出「確實之新證據」，非為刑事訴訟法所規定之再審事由，
    自不得據以聲請再審。又聲請人所提出再審理由(二)３，係於判決確定後始於八十
    九年十一月十五日登報，該剪報影本亦不能謂為新證據。綜上所述，本件聲請人
    以前開原因聲請再審，非有理由，應予駁回。
四、據上論斷，爰依刑事訴訟法第四百三十四條第一項裁定如主文。
中      華      民      國    九十三    年     十一     月    二十三    日
                                   臺灣高等法院臺中分院刑事第七庭
                                         審判長法  官　林  榮　龍
                                               法　官  林  宜  民
                                               法　官  許　秀　芬
右正本證明與原本無異。
如不服本裁定，應於裁定送達後五日內向本院提出抗告狀。
                                               書記官　金  珍  華
中     華     民     國     九十三     年     十一     月    二十六     日
                                                              　　　　　Ｆ
